【裁判字號】    99,裁,3355
【裁判日期】    991216
【裁判案由】    土地增值稅
【裁判全文】
最  高  行  政  法  院  裁  定
                                      99年度裁字第3355號
再 審原 告  倪楊蘭芬
再 審被 告  桃園縣政府地方稅務局
代  表  人  林延文
上列當事人間土地增值稅事件，再審原告對於中華民國99年8月2
6日本院99年度判字第887號判決，提起再審之訴，本院裁定如下
：
    主  文
再審之訴駁回。
再審訴訟費用由再審原告負擔。
    理  由
一、按提起再審之訴，應依行政訴訟法第277條第1項第4款之規
    定表明再審理由，此為必須具備之程式。所謂表明再審理由
    ，必須指明確定判決有如何合於法定再審事由之具體情事，
    始為相當。倘僅泛言有何條款之再審事由，而無具體情事者
    ，尚難謂已合法表明再審理由。如未表明再審理由，法院無
    庸命其補正。又行政訴訟法第273條第1項第1款所謂「適用
    法規顯有錯誤」，係指依確定的事實適用法規錯誤而言，且
    必須是原確定判決所適用之法規與該案應適用之法規相違背
    ，或與司法院解釋、本院判例有所牴觸者，始足當之。又原
    確定判決如已明確說明其適用法律之見解，並就當事人主張
    之法律見解，說明其不採之理由，且原確定判決所採見解與
    司法院解釋、本院判例及通說見解均無牴觸者，當事人如仍
    堅持其於原訴訟程序主張之歧異見解作為再審理由，亦難謂
    對原確定判決如何「適用法規顯有錯誤」，已有具體指摘，
    仍應認其再審之訴不合法。
二、緣再審原告所有坐落桃園縣大園鄉○○段○○○段4-27號、
    4-32號土地（下稱系爭土地），於民國80年4月22日經臺灣
    桃園地方法院（下稱桃園地院）民事執行處拍賣並由訴外人
    蔡阿香拍定，桃園地院遂以80年4月30日桃院義民執三字第2
    26號函請再審被告核算應課徵之土地增值稅，再審被告按一
    般用地稅率核定土地增值稅新臺幣1,179,842元，並以80年5
    月14日80桃稅財字第68340號函請桃園地院代為扣繳，於80
    年6月25日繳納在案。嗣再審原告於96年6月4日申請改按自
    用住宅用地稅率課徵土地增值稅，並將差額退還法院重新分
    配，再審被告以96年6月5日桃稅土字第0960094168號函否准
    。再審原告不服，循序提起行政訴訟，原法院以96年度訴字
    第3533號判決（下稱前程序原審判決）駁回，並經本院以99
    年度判字第887號判決（下稱原確定判決）維持而告確定。
    再審原告以原確定判決有行政訴訟法第273條第1項第1款規
    定之事由，提起再審之訴。
三、再審原告以原確定判決有行政訴訟法第273條第1項第1款規
    定之再審事由，主張略以：(一)原確定判決認：若稽徵機關未
    合法送達通知書予土地所有權人者，雖上述30日期間無從起
    算，但土地所有權人申請按自用住宅用地稅率課徵土地增值
    稅，進而請求退還其與一般稅率計算之差額稅款之權利，亦
    應於得請求時起適用一般公法上請求權時效期間云云，並未
    明示法規意旨、條項、解釋、判例，致不知究適用如何之法
    規，顯有判決消極不適用法規致影響判決之情事。(二)系爭事
    實發生於80年4月間，依法律不溯及既往原則，不能適用行
    政程序法第131條時效之規定，原確定判決適用該條，適用
    法規顯有錯誤。(三)原確定判決認房地移轉時效開始進行，與
    民法第197條、稅捐稽徵法第28條第1項、最高法院50年3月
    14日第2次民刑庭總會決議、法務部97年12月1日法律決字第
    0970040805號函、司法院(54)台函參字第1755號函釋等，認
    從請求權人知悉起算之意旨相違背，適用法規顯有錯誤等語
    。(四)再審原告之目的在於請求退還溢繳之稅款，自應以稅捐
    稽徵法第28條為請求權之基礎，而依該條第4項規定，如錯
    誤在於稅捐機關者，無請求時效之限制問題，原確定判決未
    予查明本件錯誤是否在於再審被告即為判決，顯然違背行政
    訴訟法第125條及第133條之規定而屬判決適用法規顯有錯誤
    等語，為其論據。
四、本院查：原確定判決業已依據前程序原審判決認定之事實，
    論明本案事實發生於行政程序法施行（90年1月1日）之前，
    其時效應適用行政程序法第131條第1項關於5年時效期間規
    定之緣由，且詳述再審原告請求權時效之起算及屆滿時點，
    非如再審原告所言未說明本件退稅請求權時效之適用依據；
    另原確定判決並就再審原告主張之法律見解說明其不採之理
    由，且所採見解與法律、司法院解釋、本院判例及通說見解
    均無牴觸。再審原告起訴意旨，無非係堅持其於原訴訟程序
    主張之歧異見解，就原確定判決詳為論斷而為原確定判決所
    不採之理由再事爭議，泛言原確定判決違法，而非具體表明
    原確定判決所適用之法規有何顯然不合於法規規定，或有如
    何顯然違背司法院解釋或本院判例之情事，依首開說明，難
    謂其對原確定判決如何適用法規顯有錯誤，已有具體指摘，
    仍應認其再審之訴不合法。再審原告另就「原確定判決未查
    明本件未依自用住宅稅率課徵增值稅之錯誤是否在於再審被
    告即為判決」之指摘，核屬事實之爭議，與行政訴訟法第27
    3條第1項第1款規定之要件不符，併予敘明。
五、據上論結，本件再審之訴為不合法。依行政訴訟法第278條
    第1項、第104條，民事訴訟法第95條、第78條，裁定如主文
    。
中    華    民    國    99    年    12    月    16    日
                    最高行政法院第六庭
                        審判長法官  藍  獻  林
                              法官  吳  東  都
                              法官  林  樹  埔
                              法官  廖  宏  明
                              法官  姜  素  娥

以  上  正  本  證  明  與  原  本  無  異
中    華    民    國    99    年    12    月    16    日
                              書記官  賀  瑞  鸞

司法院資訊處製作；財團法人民間司法改革基金會備份。
